【裁判字號】    89,訴,1269
【裁判日期】    890630
【裁判案由】    偽造文書
【裁判全文】
臺灣臺中地方法院刑事判決                        八十九年度訴字第一二六九號
    公  訴  人  臺灣台中地方法院檢察署檢察官
    被      告  乙○○
右列被告因偽造文書案件，經檢察官提起公訴（八十九年度偵字第八九四號），本院
判決如左：
    主  文
乙○○行使偽造私文書，足以生損害於公眾及他人，處有期徒刑參月。緩刑貳年。
偽造之「甲○○」署押柒枚（含內政部警政署國道公路警察局公警局交字第Ｚ000
00000號舉發違反道路交通管理事件通知單移送聯內收受通知聯者簽章欄署押及
複寫於迴覆聯、存根聯內署押各壹枚、第Ｚ00000000號舉發違反道路交通管
理事件通知單迴覆聯、存根聯內複寫之署押各壹枚、第0000000號切結書內之
署押貳枚），均沒收。
    事  實
一、乙○○於民國八十九年一月二日十二時二十一分許，駕駛車號ＳＫ–九六四二號
    自用小客車，行經國道一號高速公路后里收費站南向一百六十二公里處，為國道
    公路警察局第三警察隊員警攔下盤查。乙○○因駕駛執照業經吊扣，恐為警發覺
    而遭重罰，即向攔檢之警員陳稱，伊為「甲○○」（即乙○○之弟），未帶駕照
    ，警員因而按其所述「甲○○」姓名、年籍資料，掣發內政部警政署國道公路警
    察局公警局交字第Ｚ00000000號（未帶駕照）及第Ｚ00000000
    號（未依規定檢驗車輛）二份舉發違反道路交通管理事件通知單，舉發「甲○○
    」未帶駕照及未依規定檢驗車輛之違規事項，乙○○自警員手中取得上開二份舉
    發違反道路交通管理事件通知單後，即於其上簽名，惟因習慣使然，仍以「乙○
    ○」之真名簽署，其自行發覺後，竟將其中第Ｚ00000000號（未帶駕照
    ）通知單移送聯內之收受通知聯者簽章欄上之「乙○○」簽名，塗改為「甲○○
    」，而以此方式，偽造「甲○○」署押一枚於該份收受通知聯者簽章欄上，且因
    複寫之故，而於第Ｚ00000000號及其下之第Ｚ00000000號迴覆
    聯、存根聯內同時偽造複寫之署押四枚，其更於第0000000號未帶駕照切
    結書內，偽簽「甲○○」之署押二枚，據以表示係「甲○○」未帶駕照及「甲○
    ○」業已收受該二份舉發違反道路交通管理事件通知單之意思，進而交回執行取
    締員警而持以行使，足以生損害於甲○○及警察機關對於道路交通管理及違規處
    罰之正確性，嗣因執行取締員警察覺其神色有異，且有塗改簽名情形，經予追問
    後，乙○○始供承上情。
二、案經內政部警政署國道公路警察局第三警察隊報請臺灣臺中地方法院檢察署檢察
    官偵查起訴。
    理  由
一、訊據被告乙○○對於右揭事實，坦承在卷，並有內政部警政署國道公路警察局公
    警局交字第Ｚ00000000號、第Ｚ00000000號舉發違反道路交通
    管理事件通知單（含移送聯、迴覆聯及存根聯）及第0000000號未帶駕照
    切結書各一份附於偵查卷內可稽，被告乙○○所為自白，核與事實相符，事證明
    確，犯行洵堪認定。
二、按在違反道路交通管理事件通知單之收受通知聯者簽章欄簽署姓名，即係表示所
    簽姓名表彰之人已收到該通知單之意思，如復將該通知單交由警員處理，顯然對
    該文書之內容有所主張，自有行使之意思（最高法院八十七年度台上字第七號判
    決參照）。本案被告乙○○先偽報「甲○○」之姓名、年籍等資料，並於員警不
    察據以填發舉發違反道路交通管理事件通知單後，先於通知單簽署真名，再將其
    中第Ｚ00000000號（未帶駕照）通知單移送聯內之收受通知聯者簽章欄
    上之「乙○○」簽名，塗改為「甲○○」，且因通知單複寫之故，而於第Ｚ00
    000000號及其下之第Ｚ00000000號迴覆聯、存根聯內同時偽造「
    甲○○」署押四枚，更於第0000000號未帶駕照切結書內，偽簽「甲○○
    」之署押二枚，核其所為，係犯刑法第二百十六條、第二百十條之行使偽造私文
    書罪。其偽造署押行為係偽造私文書之部分行為，另偽造私文書後復持以行使，
    其偽造之低度行為，應為行使之高度行為所吸收，均不另論罪。又其於上開通知
    單及切結書上，先後偽造「甲○○」署押以完成偽造私文書之行為，乃係基於單
    一偽造之犯意下，就完成違規告發過程所為之接續行為，所侵害者，僅為單一法
    益，為接續犯，僅論以單純一罪。爰審酌被告乙○○犯罪之動機、目的，僅在於
    圖免無照駕駛之重罰、所生危害尚輕、犯罪後坦承犯行等一切情狀，量處如主文
    所示之刑。末查，被告乙○○前未曾受有期徒刑以上刑之宣告，有台灣高等法院
    被告全國前案紀錄表一份在卷可按，其素行尚屬良好，加以犯後坦承犯行，經此
    次刑之偵審程序及罪刑宣告，日後當知警惕而無再犯之虞，本院綜核各情，認所
    宣告之刑，以暫不執行為適當，併予宣告緩刑二年。偽造之「甲○○」署押七枚
    （含內政部警政署國道公路警察局公警局交字第Ｚ00000000號舉發違反
    道路交通管理事件通知單移送聯上收受通知聯者簽章欄內之署押及複寫於迴覆聯
    、存根聯內之署押三枚、複寫於第Ｚ00000000號舉發違反道路交通管理
    事件通知單迴覆聯、存根聯內署押二枚及第0000000號切結書內署押二枚
    ），均應依刑法第二百十九條規定，宣告沒收。
三、至執行取締員警依被告乙○○所偽報「甲○○」之姓名、年籍等資料，而填發舉
    發違反道路交通管理事件通知單部分，因刑法第二百十四條所謂使公務員登載不
    實事項於公文書罪，須一經他人之聲明或申報，公務員即有登載之義務，並依其
    所為之聲明或申報予以登載，而屬不實之事項者，始足構成，若其所為聲明或申
    報，公務員尚須為實質之審查，以判斷其真實與否，始得為一定之記載者，即非
    本罪所稱之使公務員登載不實。本案被告乙○○雖陳報其姓名為「甲○○」，因
    執行取締員警就其是否確為「甲○○」一節，仍應予以實質審查，核與刑法第二
    百十四條所謂使公務員登載不實事項於公文書罪之構成要件，尚屬有間，附此敘
    明。
據上論斷，應依刑事訴訟法第二百九十九條第一項前段，刑法第二百十六條、第二百
十條、第二百十九條、第七十四條第一款，判決如主文。
中      華      民      國    八十九    年      六      月     三十     日
                                臺灣臺中地方法院刑事第七庭
                                    法  官  林  宗  成
右正本證明與原本無異。
如不服本判決，應於判決送達後十日內向本院提出上訴狀，上訴於臺灣高等法院臺中
分院( 須附繕本 )。
                                    書記官
中      華      民      國    八十九    年     六       月     三十     日
附錄本案論罪科刑法條全文
刑法第二百十條
偽造、變造私文書，足以生損害於公眾或他人者，處五年以下有期徒刑。
刑法第二百十六條
行使第二百十條至第二百十五條之文書者，依偽造、變造文書或登載不實事項或使登
載不實事項之規定處斷。


司法院資訊處製作；財團法人民間司法改革基金會備份。
